【裁判字號】    97,消債更,52
【裁判日期】    971105
【裁判案由】    更生事件
【裁判全文】
臺灣宜蘭地方法院民事裁定            97年度消債更字第52號
聲  請  人  甲○○
即  債務人
上列當事人聲請消費者債務清理事件，本院裁定如下：
    主  文
債務人甲○○自中華民國九十七年十一月六日下午四時起開始更
生程序。
命司法事務官進行本件更生程序。
保全處分之聲請駁回。
    理  由
一、按債務人與金融機構協商成立者，不得聲請更生或清算。但
    因不可歸責於己之事由，致履行顯有重大困難者，不在此限
    ；本條例施行前，債務人依金融主管機關協調成立之中華民
    國銀行公會會員辦理消費金融案件無擔保債務協商機制與金
    融機構成立之協議，準用前項之規定，消費者債務清理條例
    第151條第5項、第6項定有明文。又法院開始更生程序之裁
    定，應載明其年、月、日、時，並即時發生效力，次按法院
    裁定開始更生或清算程序後，得命司法事務官進行更生或清
    算程序，必要時得選任律師、會計師或其他適當之自然人或
    法人一人為監督人或管理人。亦為消費者債務清理條例第45
    條第1項、第16條第1項所明定。
二、本件聲請意旨略以：聲請人曾依「中華民國銀行公會會員辦
    理消費金融案件無擔保債務協商機制」請求與最大債權人台
    新商業銀行共同協商清償方案，並於民國95年12月協商成立
    ，每月應繳金額為新台幣（下同）16,884元。惟聲請人每月
    收入僅26,000元，且配偶林琨玶自96年中開始身體不適，97
    年1月因出血而住院，97年3月份林琨玶又跌倒骨折，家庭收
    入因而減少且支出增加。是聲請人未能按約定給付，顯有不
    可歸責於己致履行顯有重大困難之事由。且聲請人之無擔保
    或無優先權之債務總額未逾1,200萬元，復未經法院裁定開
    始清算程序或宣告破產，為此，爰依法向法院聲請准予更生
    等語。
三、經查：
 （一）依消費者債務清理條例第151條第6項，聲請人既已與最
       大債權銀行成立還款協議，則除因有不可歸責於己之事
       由，致履行顯有重大困難者外，不得向法院為更生之聲
       請。而聲請人陳述自95年12月與台新商業銀行成立協議
       後，每月需繳交16,884元之協商款，此有聲請人所提出
       之更生聲請狀、中華民國銀行公會會員辦理消費金融案
       件無擔保債務協商機制之協議書及分期還款計畫書、財
       團法人金融聯合徵信中心之債權人清冊等資料在卷可稽
       ，應認聲請人之陳述尚屬符實。
 （二）惟聲請人主張其每月收入僅26,000元，且配偶林琨玶自
       96 年起身體不適，時常進出醫院開刀，以致家庭收入減
       少且支出增加等情事，此有聲請人所提供之更生聲請書
       、財產與收支狀況說明書、債權人清冊、協議書、分期
       還款計畫書、財團法人金融聯合徵信中心之債權人清冊
       、97年1月林琨玶潰瘍出血之診斷證明書、97年3月林琨
       玶骨折之診斷證明書、林琨玶97年6月份診療費單據等資
       料憑卷可採，堪認聲請人於協商成立後有因不可歸責於
       己之事由，致履行協商條件顯有重大困難之情事，則聲
       請人之上開主張應屬有據，自得依法向本院聲請更生。
 （三）本件聲請人之更生請求，業據其提出更生聲請狀、財產
       及收入狀況說明書、債權人清冊、聲請人96年度及97年
       度每月薪資條、財團法人金融聯合徵信中心之債權人清
       冊、配偶林琨玶97年度潰瘍及骨折之診斷證明書及相關
       醫療單據、電話費單據、汽車燃料費繳納證明、房屋貸
       款繳納證明書、聲請人每月繳納協商款之匯款證明等資
       料附卷可參，足堪認定聲請人所提出之必要支出加計協
       商金額，已超出聲請人每月所得之固定收入甚多，聲請
       人主張有不能清償債務之情事，自屬合理。此外，本件
       又查無聲請人有消費者債務清理條例第6條第3項、第8條
       或第46條各款所定駁回更生聲請之事由存在，則聲請人
       聲請更生，應屬有據。另聲請人雖有聲請保全處分，惟
       更生之聲請既已准許，保全處分即無准許之實益，應予
       駁回。並依上開規定命司法事務官進行本件更生程序，
       爰裁定如主文。
中    華    民    國    97    年    11    月    5    日
              民  事  庭    法      官  張育彰
上為正本係照原本作成
本件不得抗告
本裁定已於97年11月6日下午4時公告。
中    華    民    國    97    年    11    月    5    日
                            書  記  官  李茂榮


司法院資訊處製作；財團法人民間司法改革基金會備份。
